【裁判字號】    97,台上,2203
【裁判日期】    970529
【裁判案由】    違反著作權法
【裁判全文】
最高法院刑事判決            九十七年度台上字第二二０三號
上  訴  人  奇展國際企業有限公司
兼 代表 人  甲○○
共      同
選任辯護人  王國論律師
上列上訴人等因違反著作權法案件，不服台灣高等法院高雄分院
中華民國九十七年三月十七日第二審判決（九十六年度上訴字第
一八八０號，起訴案號：台灣高雄地方法院檢察署九十三年度偵
字第一五九二七號），提起上訴，本院判決如下：
    主  文
上訴駁回。
    理  由
一、上訴人甲○○部分
按刑事訴訟法第三百七十七條規定，上訴於第三審法院，非以判
決違背法令為理由，不得為之。是提起第三審上訴，應以原判決
違背法令為理由，係屬法定要件。如果上訴理由書狀並未指摘原
判決有何違法，自應認其上訴為違背法律上之程式，予以駁回。
本件上訴人甲○○上訴意旨略以：（一）本件第一審及原審判決
引據奇展國際企業有限公司（下稱奇展公司）與微軟公司所屬在
台經銷商，即是方公司之行銷管理公司－網紀公司所簽訂之銷售
特約商合約書，確認全案確屬有授權，而奇展公司係「逾越授權
」。惟按上開合約書第一條明文：乙方（即網紀公司）於本合約
委託甲方（即奇展公司）行銷推廣行銷標的或服務；乙方之供應
商（即是方公司）授權乙方提供甲方銷售、安裝，服務本合約之
行銷標的，行銷標的相關細節，均以供應商（即是方公司）之統
一辦法執行。所謂供應商之統一辦法，即卷附office應用軟體包
銷售說明手冊、目錄包含銷售特約商辦法、微軟SPLA授權說明、
合約書、授權書，及說明光碟加值商品等。詎本件一、二審判決
竟聽憑證人即告訴人公司之代理人所證，以無根據之「授權精神
」及不存在之告訴人公司「作業流程」論罪，棄置本件授權基礎
之合約於不顧，以證人之意見及推測之詞為證據，顯有判決不適
用法則暨適用法則不當之違法。（二）上開銷售合約，記載合約
期間為民國九十二年八月二十八日至九十三年八月二十七日，而
奇展公司於九十三年八月六日即遭搜索舉發，卷內告訴人所指暗
中派人購買之時日，亦均在合約期間內。奇展公司並無逾越授權
期間。是方公司於奇展公司遭告發後之九十三年十月始通知奇展
公司其與網紀公司之合約係於九十三年六月一日屆期，而非由網
紀公司通知，顯係事發後卸責行為。上開銷售說明手冊明確確認
授權方式，係客戶購買授權後，以一台電腦作為SERVER並安裝軟
體，之後客戶按月付費取得授權使用，如增購第二部電腦以上可
直接連接SERVER讀取程式並購買第二個授權，無須再安裝軟體。
是客戶向奇展公司第一次購買SPLA授權時之第一部電腦即為SERV
ER。原審勘驗證物時，已證明奇展公司完全遵照合約規定，客戶
購買之電腦並非一般家用版軟體模擬建構之電腦。上訴人於一審
起即一再抗辯，公訴意旨指為違法之電腦共四部，一審時始發現
其中九十三年四月二十二日、七月二十三日告訴人公司市調人員
所購各一部電腦，始終在告訴人手中，未據扣案；另二部電腦亦
未扣案。以告訴人公司之技術，可輕易修改電腦內程式，原審既
無法勘驗，如何執為證據？九十三年八月九日於奇展公司搜索扣
得之四片違法光碟，業據上訴人一再抗辯係客戶送修電腦內之軟
體，並非奇展公司所有或下載，當場店內所有電腦顯示之軟體均
與該四張光碟之軟體不同。九十三年九月七日偵查時當庭勘驗上
訴人所提是方公司授權光碟二件，光碟之碟面清楚標示為「大量
授權」，故判斷本件是否逾越授權，並非以附表中電腦序號是否
重複為依據，而應以是否有授權書或授權書之號碼是否重複為準
，並有偵查中提供授權書可佐。可見原判決所憑之證據，與待證
事實根本不相符，有證據上理由矛盾及理由不備之違法。（三）
上訴人自偵查起一再爭執應傳訊網紀公司負責人莊文政，以確定
合約書所載授權範圍，原審對此重要證人僅因傳訊不到，即不予
調查，亦未說明無調查之必要，亦有應調查之證據未予調查之違
法云云。
惟查原判決依憑上訴人之部分自白、證人廖怡苓、李立國、莊文
政之證言、是方公司與網紀公司所簽訂之軟體按月授權服務經銷
契約書及其附件、網紀公司與奇展公司所簽訂之銷售特約商服務
書、網紀公司之軟體按月授權購買憑證、微軟公司電腦程式著作
之著作權登記證明及相關宣誓書影本、OFFICE應用版軟體包銷售
特約商合約書影本、奇展資訊廣場產品訂購單、趙德昌電腦中之
電腦程式軟體版權頁列印資料十四張、電腦軟體紀錄表影本九份
、電腦軟體執行及系統畫面資料照片八十五張、盜版光碟照片二
張、查獲現場照片十九張及扣案之盜版光碟四片等證據，資以認
定上訴人有原判決事實欄所記載之犯罪事實，因而撤銷第一審關
於上訴人部分之判決，改判論處上訴人連續意圖營利而以重製之
方法侵害他人之著作財產權罪刑（處有期徒刑十月，減為有期徒
刑五月）。對於上訴人矢口否認有何侵害微軟公司電腦軟體程式
著作權之犯行，辯稱：我公司安裝上開軟體係經微軟公司授權予
是方公司，再由是方公司授權予網紀公司，網紀公司再授權予我
公司，故我公司安裝上開軟體於個人電腦上並未侵害微軟公司之
著作權云云，經綜合調查證據之結果，認均不可採，已分別在判
決內詳予指駁，並說明其理由。原判決所為論述，核與卷證資料
相符，從形式上觀察，並無違背法令之情形。且查（一）原判決
已說明依是方公司與網紀公司所簽訂之軟體按月授權服務經銷契
約書第一條之二之1 即已載明是方公司所提供之服務係「客戶以
付費取得按月授權使用方式，在取得按月授權使用服務期間，使
用乙方（即是方公司）所提供之軟體產品……」，其2 則載明「
於有效取得按月授權使用服務期間客戶擁有軟體產品之使用權…
…」等語，又依網紀公司與奇展公司所簽訂之銷售特約商服務書
第捌點之記載「甲方（即奇展公司）不得將合作設備之軟、硬體
運用複製、套用原設計軟體程式的方式獲取商業利益」等語，而
依網紀公司之軟體按月授權購買憑證之記載，其內容亦明訂軟體
產品之授權為「a.微軟office-SPLA使用授權b.微軟Windows Ser
ver-SPLA使用授權」，而軟體使用者規範則為「a.依據微軟SPLA
規範，任何應用軟體執行檔（.EXE）只能安裝於伺服器端使用者
只能安裝連結檔（.DLL）。b.本軟體產品受著作權法、國際著作
權條約及其他智慧財產權之法律及條約之保護，「軟體產品」僅
係經授權使用，而非販售買斷。c.使用者擁有微軟SPLA授權期滿
前合法之使用權，並無軟體之擁有權，軟體產品之版權及智慧財
產權仍各歸授權來源公司擁有。d.軟體產品之安裝光碟使用，需
經由微軟授權經銷商方可安裝，客戶端不得擁有安裝光碟。e.使
用者未經授權而拷貝，或規避軟體產品所使用之任何拷貝保護技
術，均屬違法。f.授權軟體數量與期限以授權回函卡後發放之授
權書之載明為準。g.授權期滿時應立即停止使用本商品，並自伺
服器及電腦中移除所安裝之相關軟體。h.權利之保留。所有未明
文授予之權利，均屬Microsoft 所有」；顯見上訴人安裝上開微
軟公司之電腦軟體程式於個人電腦並出售之行為，實已逾其與網
紀公司訂立之經銷合約內容，因認其所辯不足採信等語，原判決
所為論述，核與卷證資料相符。上訴意旨徒憑己意指其均依循合
約書及供應商（即是方公司）之統一辦法執行，並無違法可言云
云，任意指摘原判決不適用法則，核與法律規定得為第三審上訴
理由之違法情形，並不適合。（二）上訴人於偵審中對於其將上
開電腦軟體安裝在奇展公司所有之電腦硬碟上後，連同該硬碟及
其他電腦設備出售不特定之客戶以及其將灌有上開軟體之電腦主
機出售予微軟公司所派遣之市場調查人員，另在奇展公司內，被
查扣盜版光碟四片、電腦重機二台等情，並不爭執。於警詢時並
坦承扣案之盜版光碟四片係其公司複製保存（見內政部警政署保
安警察第二總隊第四大隊警詢卷第三頁）。原審認定上訴人確有
安裝上開微軟公司之電腦軟體程式於個人電腦並出售之行為，並
無採證違法或理由矛盾之違法情形，上訴意旨猶爭執電腦並未扣
案，告訴人亦可能修改其內檔案，光碟四片亦非其所有云云，亦
非適法之上訴理由。（三）證人即網紀公司負責人莊文政於偵查
中已到庭具結作證，於原審審理時則經依法傳拘無著，原判決援
引其於偵查時證述：甲○○也是微軟SPLA專案之經銷商，網紀公
司跟是方公司簽約，簽微軟SPLA，我們客戶只有按月付款使用軟
體權，我們只有使用權，客戶若繼續付錢才可以繼續使用，我們
是經銷商，拉客戶來跟是方公司簽約，甲○○是我們的經銷群，
幫我們找客戶，客戶錢付給甲○○，甲○○付給我公司，我公司
再付錢給是方公司，我公司賺取差價，幫客戶安裝，送第一個月
月租費，之後再由客戶付錢，依我公司之規定是在網路的環境下
，甲○○有權把OFFICE的軟體灌到客戶硬碟，要在規範授權的範
圍內，數量隨使用量變化，不能把軟體灌到單一台的個人電腦軟
體，可灌到公司電腦主機內，有幾台再付幾台的錢，出租者向我
們租時，我們根據有幾個人使用，再提供軟體使用並定其價格，
我公司之服務主要是在網路上等語。再參酌廖怡苓、李立國之證
言，認該軟體只可灌到公司內部網路電腦之主機內使用，不能把
該軟體灌到單一台的個人電腦內等情。原判決並於理由內說明證
人莊文政於偵查中所為之陳述，屬被告以外之人於偵查中向檢察
官所為之陳述，並無有何顯不可信之情況，證人莊文政經原審傳
拘未到，其於偵查中之陳述自具有證據能力等語（見原判決第三
頁第一至四行）。核與上訴意旨所稱有應於審判期日調查之證據
而未予調查之情形不相適合。上訴人上訴意旨置原判決之論述於
不顧，或純係就原審已經詳細調查並於判決理由內指駁說明之事
項，猶執陳詞，重為事實上之爭執；或對原判決所為適法之法理
闡釋，徒憑己見，任意指摘；或就與本件犯罪構成要件無關之細
節，漫事爭執，客觀上顯均不足據以辨認原判決已具備違背法令
之形式要件，應認其上訴為違背法律上之程式，予以駁回。
二、上訴人奇展公司部分：
按「最重本刑為三年以下有期徒刑、拘役或專科罰金之罪，經第
二審判決者，不得上訴於第三審法院」，為刑事訴訟法第三百七
十六條第一款所明定。本件檢察官起訴書係以奇展公司，因其代
表人甲○○執行業務而犯九十三年九月一日修正公布前之著作權
法第九十一條第一項罪嫌，認應依同法第一百零一條第一項規定
，對奇展公司科以同法第九十一條第一項之罰金。經第一審法院
諭知奇展公司上開罰金刑後，奇展公司對此提起第二審上訴，原
判決撤銷第一審不當之判決，仍對奇展公司科以同法第九十一條
第一項之罰金。按九十三年九月一日修正公布前之著作權法第一
百零一條第一項規定：「法人之代表人、法人或自然人之代理人
、受雇人或其他從業人員，因執行業務，犯第九十一條至第九十
六條之一之罪者，除依各該條規定處罰其行為人外，對該法人或
自然人亦科各該條之罰金」。則依上開規定，對於法人既僅能科
以罰金，即屬刑事訴訟法第三百七十六條第一款所謂之專科罰金
之罪，此部分既經第二審判決，自不得上訴於第三審法院，上訴
人奇展公司就此不得上訴於第三審法院之罪，竟復行提起上訴，
顯為法所不許，亦應併予駁回。
據上論結，應依刑事訴訟法第三百九十五條前段，判決如主文。
中    華    民    國  九十七  年    五    月  二十九  日
                      最高法院刑事第二庭
                          審判長法官  莊  登  照
                                法官  黃  一  鑫
                                法官  徐  昌  錦
                                法官  許  錦  印
                                法官  陳  世  雄
      本件正本證明與原本無異
                                      書  記  官
中    華    民    國  九十七  年    六    月    三    日
                                                      V


司法院資訊處製作；財團法人民間司法改革基金會備份。
